臺灣高等法院刑事判決　　　　　　　 100年度上訴字第1151號
上　訴　人　臺灣宜蘭地方法院檢察署檢察官
被　　　告　黃清海
上列上訴人因被告犯搶奪罪案件，不服臺灣宜蘭地方法院99年度
交訴字第34號，中華民國100年3月9日第一審判決（起訴案號：
臺灣宜蘭地方法院檢察署99年度偵字第668號、第936號、第943
號、第979號、第1101號、第1537號），提起上訴，本院判決如
下：
    主  文
原判決關於無罪部分撤銷。
黃清海犯搶奪罪，處有期徒刑捌月。
    事  實
一、黃清海意圖為自己不法所有，於民國99年2月1日13時許，在
    宜蘭縣冬山鄉○○路225巷6號住處前，趁林阿福受黃進東委
    託保管之車號IN-2460 號自小貨車鑰匙未取下，走進屋內未
    及防備之際，黃清海即強行開門上車駕駛該車離去，得手後
    ，供已代步使用，嗣後並將之棄置在宜蘭縣冬山鄉○○○路
    某處。
二、案經被害人林阿福訴由宜蘭縣政府警察局羅東分局報請台灣
    宜蘭地方法院檢察署檢察官偵查起訴。
    理  由
壹、審判範圍：
    被告黃清海（以下稱被告）未就原審判決有罪部分上訴，檢
    察官亦僅就原審判決被告強制罪無罪部分上訴（見本院卷第
    21頁），故本院審理範圍僅限於原審判決被告強制罪無罪部
    分，合先陳明。
貳、證據能力：
一、被告黃清海於警詢、偵查所為之自白，並無出於強暴、脅迫
    、利誘、詐欺、疲勞訊問、違法羈押或其他不正之方法，業
    據被告於原審供述明確（原審卷第74至75、133 頁），依刑
    事訴訟法第156條第1項規定，應認有證據能力。
二、次按刑事訴訟法為保障被告之反對詰問權，排除具有虛偽危
    險性之傳聞證據，以求實體真實之發見，乃於92年2月6日修
    正公布、同年9月1日施行之刑事訴訟法第159條第1項明定：
    「被告以外之人於審判外之言詞或書面陳述，除法律有規定
    者外，不得作為證據」；是被告以外之人於檢察事務官、司
    法警察官或司法警察調查中所為之陳述，未經被告於審判期
    日踐行詰問之程序，性質上屬於傳聞證據，依同法第159 條
    之2 規定，該陳述除具有較可信之特別情況及為證明犯罪事
    實存否所必要者外，不具有證據能力；則刑事訴訟法第159
    條之2 顯係就證據能力所為之規定。至其所謂「具有較可信
    之特別情況」，應係指該被告以外之人於檢察事務官、司法
    警察官或司法警察調查中所為之陳述，與審判中不符，而其
    先前之陳述，從客觀上之環境或條件等情況加以觀察，有足
    以取代審判中經反對詰問之可信性保證者而言（最高法院96
    年度台上字第5979號參照）；又按刑事訴訟法第159條之1所
    稱得為證據之被告以外之人於偵查中向檢察官所為之陳述，
    立法者係以刑事訴訟法規定檢察官代表國家偵查犯罪、實施
    公訴，依法有訊問被告、證人、鑑定人之權，且實務運作時
    ，偵查中檢察官向被告以外之人所取得之陳述，原則上均能
    遵守法律規定，不致違法取供，其可信性甚高，為兼顧理論
    與實務，而對被告以外之人於偵查中向檢察官所為之陳述，
    除顯有不可信之情況者外，得為證據。乃同法第159條第1項
    所謂得作為證據之「法律有規定者」之一，為有關證據能力
    之規定，係屬於證據容許性之範疇（96年度台上字第5673號
    參照）。本院審酌證人林阿福於警詢中所為之陳述，未經被
    告於審判期日踐行詰問之程序，屬於傳聞證據，復無具有較
    可信之特別情況，認無證據能力；而偵查中之證述，上開證
    據並無違法取證等項瑕疵之存在，且證據力亦未明顯偏低，
    以之為證據並無不當，認具證據能力。
參、實體部分：
一、訊據被告在原審審理中坦承於上開時、地將貨車駕駛離去，
    並將之棄置在宜蘭縣冬山鄉○○○路附近，然否認有不法所
    有意圖，辯稱：伊是向告訴人林阿福借車云云（見原審卷第
    67頁）。惟查，上開犯罪事實，業據被告於警詢中坦承不諱
    （見警卷第92頁），核與告訴人於偵查中證述之情節相符（
    見99年度偵字第943 號卷第15頁），且被告於原審亦供承：
    伊有開口向告訴人借車，但不知告訴人是否有聽到，也沒有
    聽到告訴人是否有同意借車即將車開走等語（見原審卷第67
    頁）。並有宜蘭縣政府警察局車輛尋獲電腦輸入單、贓物認
    領保管單（見警卷第17、18頁）在卷可佐，是被告所辯，不
    足採信，被告有不法所有之意圖而搶取該貨車之犯行，至為
    明確。
二、按搶奪罪之性質，係乘人不備而掠取之，故須用不法之腕力
    ，自財物所持人支配範圍內，移轉於自己之所持，方與該項
    罪質相符（最高法院19年上字第533 號判例要旨參照）。次
    按搶奪及強取財物罪之內容，當然含有使人行無義務之事，
    或妨害人行使權利等妨害自由之性質，各該罪一經成立，則
    妨害自由之行為，即已包含在內，自無另行成立妨害自由罪
    名之餘地（最高法院32年上字第1378號判例要旨參照）。故
    核被告所為，係犯刑法第325條第1項搶奪罪，被告明知告訴
    人並未有將該車交付被告之意，趁告訴人走進屋內之際即趁
    此機會將車開走，顯係乘告訴人不備而掠取該車，已如前述
    ，是被告所為，係犯刑法第325條第1項搶奪罪，公訴人認被
    告所為，係犯刑法第304條第1項強制罪，尚有未洽，惟其基
    本事實同一，且起訴書事實欄內已載明本件事實，本院自應
    予審理，並變更其起訴法條。
三、原審未能詳查，遽認不能證明被告犯罪，而為無罪之判決，
    顯有未洽，檢察官上訴意旨指摘原判決不當，為有理由，本
    院自應將原判決予以撤銷改判。爰審酌被告行為嚴重脫序，
    對社會治安之危害及告訴人之損失，犯後未思己過，並考量
    其素行、智識程度等一切情狀，量處如主文第2 項所示之刑
    ，以資懲儆。
四、被告經合法傳喚，無正當理由不到庭，爰不待其陳述逕行判
    決。
據上論斷，應依刑事訴訟法第369條第1項前段、第364條、第299
條第1項前段、第300條、第371條，刑法第325條第1項，判決如
主文。
本案經檢察官黃全祿到庭執行職務。
中    華    民    國   100    年    6     月    30    日
                  刑事第十九庭  審判長法  官  鄧振球
                                      法  官  張江澤
                                      法  官  潘翠雪
以上正本證明與原本無異。
如不服本判決，應於收受送達後10日內向本院提出上訴書狀，其
未敘述上訴之理由者並得於提起上訴後10日內向本院補提理由書
（均須按他造當事人之人數附繕本）「切勿逕送上級法院」。
                                      書記官  朱家賢
中    華    民    國   100    年    6     月    30    日
附錄：本案論罪科刑法條全文
中華民國刑法第325條（普通搶奪罪）
意圖為自己或第三人不法之所有，而搶奪他人之動產者，處 6
月以上 5 年以下有期徒刑。
因而致人於死者，處無期徒刑或 7 年以上有期徒刑，致重傷者
，處 3 年以上 10 年以下有期徒刑。
第 1 項之未遂犯罰之。